臺灣嘉義地方法院民事判決
111年度朴簡字第50號
原      告  郭吳美惠
被      告  施清山  
上列當事人間請求侵權行為損害賠償等事件，本院於民國111年5
月3日言詞辯論終結，判決如下：
    主      文
原告之訴駁回。
訴訟費用由原告負擔。
    事實及理由
壹、程序事項：
　　按訴狀送達後，原告不得將原訴變更或追加他訴，但請求之
    基礎事實同一者、擴張或減縮應受判決事項之聲明者，不在
    此限，民事訴訟法第255條第1項但書第2、3款定有明文。次
    按不變更訴訟標的，而補充或更正事實上或法律上之陳述者
    ，非為訴之變更或追加。民事訴訟法第256條亦有明定。經
    查，本件原告起訴以「施青山」為被告，依民法第503條規
    定，起訴聲明為：1.被告應賠償我的精神傷害損失參萬元。
    2.賠償應完工牆壁未粉刷（2面）的價差新臺幣（下同）20
    萬元。嗣原告分別於民國111年2月22日言詞辯論期日更正被
    告姓名為「施清山」，於111年3月29日言詞辯論期日捨棄精
    神慰撫金及減縮金額請求為20萬元，於111年4月28日具狀追
    加民法第184條第1項前段規定為請求權基礎。核原告所為追
    加之基礎事實同一，所用之訴訟及證據資料亦具同一性。另
    原告捨棄精神慰撫金及減縮金額之請求部分，核屬擴張及減
    縮應受判決事項之聲明。至於原告所為其他之變更，核屬更
    正法律上或事實上之陳述，揆諸上開規定，均應准許。
貳、實體事項：
一、原告主張略以：
（一）被告於107年9月4日承攬原告位於嘉義縣○○市○○路0段000
      號旁空地二層鋼骨磚造房屋新建工程（下稱系爭本工程）
      ，工程款為56萬元，施工期間原告分別於107年11月7日及
      108年1月21日預支15萬元、22萬元，共預支金額為37萬元
      。經請教多位建築師申請建照，惟因是袋地沒有辦法取得
      建照，後來誤聽信被告的話，說蓋好就可以就地合法，並
      稱2至3個月就可以好，不料蓋到一半，被告就不蓋了。
（二）被告於109年7月15日本院108年度簡上字第91號給付工程
      款事件（下稱前案）最後一次開庭就明確表示不願意完成
      ，前案判決後，被告在109年8月13日還寄存證信函來威脅
      原告，叫原告不能叫其他人來完成，也不能怎麼樣，只有
      被告有權利，原告都沒有權利，原告有去請教律師，律師
      說被告沒有這個權利了，原告沒有去叫被告來完成，原告
      在前案最後一次開庭時要給被告施作，被告就明確表示不
      願意完成，前案判決駁回被告上訴，不得上訴，原告就覺
      得事情已經解決了，就沒有跟被告聯絡了，也沒有叫被告
      來施作。
（三）被告違約沒有施作完成，經過3年後，現場工地之牆壁、
      鋼筋生鏽，房屋損害很嚴重，如原告所提出如鈞院卷第23
      至29頁的照片，原告於110年12月10日另行請泥作師傅陳
      文祥施作紅磚、牆壁打底粉刷，將鋼鐵未包覆的地方完成
      ，不包含磁磚，估價工程款247,500元，目前已請款18萬
      元，這是被告應該完成的部份。107年被告以56萬元總價
      承包系爭本工程，原告已給付37萬元，而現在原告另外找
      人來完成被告沒有施作部分估價247,500元，工資、物價
      上漲的價差57,500元【計算式：247,500-（560,000-370,
      000）＝57,500】就是原告的損害。
（四）另鐵工也有價差，依原告所提107年8月29日（詳如鈞院卷
      第55頁）所示鐵工工程估價單編號A1屋頂、A2牆壁烤漆板
      、A3包角、A4轉角、A5白鐵水槽、白鐵台道、氣密鋁窗；
      另原告所提111年1年3日鐵工估價單（詳如鈞院卷第57頁
      ）所示編號A1屋頂、A2牆壁板、A3包角、A4轉角、A5水槽
      、A6台道、A8氣密窗，這幾項有價差，鐵工已經多支出合
      計7至10萬元。雖然原告提出的資料超過20萬元，但原告
      依民法第503條及184條第1項前段，先請求20萬元等語。
（五）並聲明：1.被告應給付原告20萬元。2.訴訟費用由被告負
      擔。
二、被告則答辯以：
（一）當時第二審法官有問被告是否要做，被告沒有說不做，被
      告已經做到百分之80、90了，被告說要進去作沒有關係，
      但是原告要簽追加的東西。且被告當時是總價承包，打底
      粉光約5、6萬就可以作起來，但是追加部分，被告只有請
      磚的部分，被告原來沒有包磁磚部分，打底粉光是原告叫
      別人做的，就差額部分被告不認同，因為估價單上寫的比
      較貴。第二審最後一次開完庭後，還沒有收到判決前，曾
      去原告店裡面看還剩下多少材料，當時只有原告的兒子在
      家，被告說要進來看東西，當下沒有說要進去幫原告施作
      ，是心裡想進去看東西還有多少，是否還要叫材料，但原
      告兒子沒有讓被告進去被告進去，被告之後就沒有再去找
      原告。這個案子原告自己也拖很久，如果因此生鏽，也是
      原告自己要承擔，剩下部分原告也可以找其他人來施作。
（二）二樓砌磚、廁所，不是被告原本承包的內容，是後來追加
      的，原告現在違建被列管，要拆除了，原告所提的內容很
      多不是原本的內容，價差與被告無關，是原告自己停下來
      不做的，當初被告跟原告講最快也要3個月，工程在做也
      不一定會拖延到，若不配合都會拖延到。
（三）本件沒有約定何時開工何時完工，因為那時候要等原告跟
      另一個包商確認何時開工，所以沒有約定。原告隨時可以
      找人進去作，現在漲價卻要跟被告請求賠償，另依原告提
      出的照片，原告早就可以叫人家來施作，避免鋼筋損壞等
      語。
（四）並聲明：請求駁回原告之訴。
三、兩造不爭執事項：
（一）被告承攬原告系爭本工程，並於107年9月4日簽立第一份
      估價單，約定承攬工程款56萬元，約定之施作內容如本院
      108年度朴簡字第100號卷第11至17頁之第一份估價單，兩
      造並未約定完工時間。
（二）嗣兩造就系爭本工程於108年3月6日約定追加工程（下稱
      系爭追加工程），追加工程款42,880元，約定之追加工程
      施作內容如108年度朴簡字第100號卷第72頁、108年度簡
      上字91號卷第69頁之第二份估價單(註：原告未同意108年
      3月6日估價單記載「紅磚完工請款壹拾肆萬元，三天內」
      之付款條件)。
（三）原告已陸續給付被告系爭本工程款項37萬元。
（四）系爭本工程約定施作內容，被告已完成部分如附表編號1
      、2所示。
（五）原告於111年1月間，另行僱工施作系爭本工程如附表編號
      3、4之未完成部分，迄至111年5月3日言詞辯論期日尚未
      全部完成。
（六）被告前以原告有依民法第511條終止承攬契約，及原告未
      盡申請建造執照之協力義務，經被告催告仍未補辦，而依
      第507條主張解除契約為由，向原告請求給付系爭本工程
      之工程款134,115元，及系爭本工程與追加工程之管理費3
      0,000元，前經本院108年度朴簡字第100號民事判決駁回
      施清山之訴，並經被告提起上訴後，經前案判決駁回上訴
      確定在案。
四、本院之判斷：
　　原告主張依兩造間承攬契約及民法第503條，或民法第184條
    第1項前段請求被告賠償另行僱工之價差20萬元之損害賠償
    ，有無理由？
（一）按因可歸責於承攬人之事由，遲延工作，顯可預見其不能
      於限期內完成而其遲延可為工作完成後解除契約之原因者
      ，定作人得依前條第二項之規定解除契約，並請求損害賠
      償，民法第503條訂有明文。次按，對話人為意思表示者
      ，其意思表示，以相對人了解時，發生效力；非對話而為
      意思表示者，其意思表示，以通知達到相對人時，發生效
      力。民法第94條、第95條第1項分別訂有明文。經查，兩
      造並未約定系爭本工程完工時間，為兩造所不爭，則本件
      即無顯可預見被告不能於限期內完成，而其遲延可為工作
      完成後解除契約之原因之情形。況且，本件原告自述於前
      案判決後，即未跟被告聯絡等語（見本院卷第46頁），被
      告亦自承前案第二審最後一次開完庭後，還沒有收到判決
      前，曾去原告店裡面看還剩下多少材料，當時只有原告的
      兒子在家，被告說要進來看東西，當下沒有說要進去幫原
      告施作，是心裡想進去看東西還有多少，是否還要叫材料
      ，但原告兒子沒有讓被告進去被告進去，被告之後就沒有
      再去找原告等語（見本院卷第44頁），顯見兩造於前案判
      決後即未曾見面或聯繫，且原告亦未陳明係何時向被告為
      解除契約之意思表示。是以，本件原告主張依民法第503
      條請求損害賠償，於法未合，不應准許。
（二）次按，因故意或過失，不法侵害他人之權利者，負損害賠
      償責任，民法第184條第1項前段訂有明文。又按，侵權行
      為保護之客體，主要為被害人之固有利益（又稱持有利益
      或完整利益），民法第184條第1項前段所保護之法益，原
      則上限於權利（固有利益），而不及於權利以外之利益特
      別是學說上所稱之純粹經濟上損失或純粹財產上損害，以
      維護民事責任體系上應有之分際，並達成立法上合理分配
      及限制損害賠償責任，適當填補被害人所受損害之目的，
      故該條項前段所定過失侵權行為之成立，須有加害行為及
      權利受侵害為成立要件（最高法院101年度台上字第496號
      判決意旨參照）。經查，被告就系爭本工程及追加工程尚
      未全部完工交付等情，為兩造所不爭，且兩造自前案判決
      後即未曾見面或聯繫，業經本院認定如前。則自前案判決
      後，被告從未主動要求完成未完成之系爭本工程及追加工
      程項目，原告亦未曾定期催告被告完成，現因工資、物價
      上漲，縱然原告另行僱工完成被告未完成之系爭本工程及
      追加工程項目之成本提高，實難認被告有何侵權行為之加
      害行為，且此一成本提高之價差亦難認原告有何權利受損
      ，而與侵權行為之構成要件不符，故原告請求，即屬無據
      ，應予駁回。
五、從而，本件原告主張被告依兩造間承攬契約及民法第503條
    及第184條第1項前段，請求被告給付20萬元，為無理由，應
    予駁回。
六、因本件事證已臻明確，原告其餘主張陳述及所提之證據，經
    審酌均與判決結果不生影響，爰不一一論列，附此敘明。
七、訴訟費用負擔之依據：民事訴訟法第78條。　　　
中　　華　　民　　國　　111 　年　　5 　　月　　24　　日
                  臺灣嘉義地方法院朴子簡易庭
                                  法　官　陳寶貴
以上正本係照原本作成。
如對本判決上訴，須於判決送達後20日內向本庭（嘉義市○○路00
0○0號）提出上訴狀（均須按他造當事人之人數附繕本）。如委
任律師提起上訴者，應一併繳納上訴審裁判費。
中　　華　　民　　國　　111 　年　　5 　　月　　25　　日
                                  書記官  江靜盈
附表：107年9月4日估價單
編號 施作內容 是否已完成 1 1F地梁、柱底、地坪、2F地坪、地坪級配、RC3000亞泥、水泥、砂、板模、放樣、原有地梁紅磚，從挖清理運走、地坪4分單層、附圖三張基礎1F、2F、一樓地坪跟舊有推平、大邊地坪、自己地坪RC。 是 2 含小怪手、鴨母車、山貓回填 是 3 紅磚砌作 尚未全部完成 4 打底、粉刷 否